臺灣高等法院民事裁定
111年度重家上字第22號
上  訴  人  林燦良  

上列上訴人因與被上訴人林秀錦等間分割遺產等事件，對於中華
民國111年6月7日本院111年度重家上字第22號裁定關於核定訴訟
標的價額部分提起抗告，經最高法院發回更為裁定，本院裁定如
下： 
    主  文
本件上訴人第二審之上訴利益價額核定為新臺幣貳仟壹佰萬柒仟
參佰肆拾壹元。
上訴人應於本裁定正本送達後七日內，向本院補繳第二審裁判費
新臺幣貳拾玖萬伍仟參佰參拾貳元。
    理  由
一、按提起家事第二審上訴，應依家事事件法第51條準用民事訴
    訟法第77條之16第1項規定繳納裁判費。次按訴訟標的之價
    額，由法院核定；核定訴訟標的之價額，以起訴時之交易價
    額為準；無交易價額者，以原告就訴訟標的所有之利益為準
    。以一訴主張數項標的者，其價額合併計算之。但所主張之
    數項標的互相競合或應為選擇者，其訴訟標的價額，應依其
    中價額最高者定之。因定期給付或定期收益涉訟，以權利存
    續期間之收入總數為準；期間未確定時，應推定其存續期間
    。但其期間超過十年者，以十年計算。分割共有物涉訟，以
    原告因分割所受利益之價額為準。民事訴訟法第77條之1第1
    項、第2項、第77條之2第1項、第77條之10、第77條之11分
    別定有明文。又請求分割共有物（遺產）之訴，其訴訟標的
    亦應以原告在第一審起訴時因分割所受利益之客觀價額為準
    ，此種案件上訴時，其訴訟標的價額及上訴利益額，亦以此
    為準，不因被告或原告提起上訴而有所歧異。
二、本件被上訴人林秀錦、林麗娟、林欣穎、林燕燕等4人（下
    合稱被上訴人）以兩造同為被繼承人廖金花之繼承人，廖金
    花死後遺有如附表1、2、3 所示財產（下稱系爭遺產），上
    訴人無權占用附表1所示不動產，就超過其應繼分行使權利
    部分，應對其他共有人負不當得利返還義務，爰依民法第11
    64條、第179條規定，求為分割系爭遺產，及命上訴人給付
    繼承開始後，占有附表1不動產期間之不當得利（上訴人在
    原審所提反請求，由原審另為裁定駁回，未繫屬於本院，不
    予贅論）。原審判決如附表1、2所示不動產應予變賣，所得
    價金由兩造每人各分配1/5，附表3所示存款每人分得1/5，
    及上訴人應給付被上訴人如附表4所示金額之不當得利，上
    訴人全部聲明不服，提起上訴，堪認被上訴人係以一訴同時
    提起分割遺產之訴（形成之訴）及給付不當得利之訴（給付
    訴訟），二訴訟標的並無互相競合或應為選擇之關係，其訴
    訟標的價額自應合併計算。
三、經查：
(一)上訴人就分割遺產訴訟之上訴利益額，按系爭遺產起訴時之
    客觀交易價額即被上訴人應繼分比例4/5計算，應為新臺幣
    （下同）1867萬8704元（23,348,380元×4/5）。
(二)因原審就起訴前已發生不當得利部分，判命上訴人應給付被
    上訴人每人各15萬4596元本息，4人合計61萬8384元本息。
    又原審就起訴後繼續發生之不當得利部分，判命上訴人應自
    107年1月1日起迄附表1不動產變價出售時止，按年給付各被
    上訴人5萬9660元本息；係未確定期間之定期給付，自應推
    定其存續期間，據之計算其收入總數。經本院通知兩造具狀
    說明附表1不動產是否已變賣、如尚未變價，預計於何時變
    賣，並提出預計變賣附表1不動產之日期，上訴人具狀陳明
    其不打算變價出售附表1不動產等語（見本院卷第103頁）；
    被上訴人具狀表示：因本件訴訟尚未確定，附表1不動產現
    由上訴人單獨占有使用，尚未變價出售，將於本件訴訟確定
    後以確定判決聲請強制執行變價分割，預計出售日期視本件
    判決確定日期而定等語（見本院卷第101頁）。審酌本件係
    於111年3月8日起繫屬本院（見本院卷第3頁），參酌各級法
    院辦案期限實施要點，其第二、三審通常程序審判案件之期
    限依序為2年、1年，故原審所命定期給付之存續期間，乃為
    107年1月10日起至繫屬本院前一日111年3月7日止計4年2個
    月又7日，加計於111年3月8日繫屬本院後約3年期間，合計7
    年2個月又7天，推定存續期間為7年2個月，依此計算上訴人
    就上開定期給付部分之上訴利益額為171萬253元（計算式詳
    見附表4編號2），經與原審命上訴人給付起訴前已發生不當
    得利總額61萬8384元合併計算結果，可知上訴人關於不當得
    利給付訴訟之上訴利益額應為232萬8637元。
(三)綜上，上訴人就本件分割遺產訴訟、不當得利給付訴訟均提
    起上訴，合併計算第二審之上訴利益額為2100萬7341元（計
    算式：18,678,704＋2,328,637＝21,007,341），應徵第二審
    裁判費29萬5332元，迄未據上訴人繳納。
四、茲限上訴人於本裁定正本送達翌日起7日內補正，逾期未繳
    納，即駁回其上訴。爰裁定如主文。
中　　華　　民　　國　　111 　年　　10　　月　　28　　日
                  家事法庭
                      審判長法  官  管靜怡
                            法  官  陳  瑜　
                            法  官  胡芷瑜 
正本係照原本作成。
核定訴訟標的價額部分，如不服裁定得於收受送達後10日內向本
院提出抗告狀，並繳納抗告費新臺幣1千元。
其餘命補正部分不得抗告。
中　　華　　民　　國　　111 　年　　10　　月　　28　　日

                            書記官  莊智凱
　　　　　　　　　　　　　　


　　　　　　　　　　　　　　　　　　　　　　　　　　　　
附表1：被上訴人於起訴時請求分割之不動產遺產
編號   遺產名稱 面積(平方公尺) 權利範圍(公同共有) 起訴時之客觀交易價值  1 臺北市○○區○○段0○段000○號即門牌號碼臺北市○○區○○街00巷00○0號4樓建物 82.62㎡ 1/1 1784萬5920元（計算式：216,000×82.62＝17,845,920）。 2 臺北市○○區○○段0○段000地號土地 426㎡ 1/12  增建 本建物頂樓即5樓另有未辦理保存登記之增建附屬建物 61㎡（主建物）  439萬2000元（計算式：216,000×61×1/3＝4,392,000） 備註：依內政部不動產實價登錄查詢服務網查詢107年1月至108年9月間，上列4樓房屋鄰近區段交易價格為每平方公尺21.6萬元，據此估算上列4樓房屋價值為1784萬5920元（計算式：216,000× 82.62＝17,845,920）。又5樓增建部分以主建物面積乘以4樓房屋每平方公尺交易價格之1/3計算，據此估算增建部分價值為439萬2000元（計算式：216,000× 61× 1/3＝4,392,000），是上列4樓房屋及5樓增建部分價值共計22,237,920元（計算式：17,845,920＋4,392,000＝22,237,920）。     

附表2：被上訴人於原審108年6月3日追加聲明分割之不動產遺產
編號 遺產名稱 面積(平方公尺) 權利範圍(公同共有) 追加起訴時之客觀交易價值 1 桃園市○○區○路○0段000地號土地1筆 153.34㎡ 148/1332 74萬9662元（計算式：153.34×44,000×148/1,332＝749,662） 2 桃園市○○區○路○0段000地號土地1筆 73.75㎡ 1/9 36萬0556元（計算式：73.75×44,000×1/9＝360,556）　 備註：依內政部不動產實價登錄查詢服務網查詢100年1月至108年9月間，上列土地鄰近區段交易價格為每平方公尺4.4萬元，據此估算上列土地價值共為111萬218元（計算式：（153.34× 44,000× 148/1332）＋（73.75× 44,000× 1/9）＝1,110,218）。     

附表3：被上訴人於原審108年6月3日追加聲明分割之存款遺產
編號 遺產名稱 金融機構帳戶資料 金額(新臺幣) 1 存款 中華郵政臺北師大郵局帳戶（帳號：000-0000-000-0000） 88元 2 存款 台北富邦銀行古亭分行帳戶（帳號：000-000-000-000） 154元 

附表4：原審判命上訴人給付之不當得利額（元：新臺幣）
編號 起訴聲明㈡ 原判決主文 上訴利益額 1 起訴前已發生之不當得利 第2項：上訴人應分別給付各被上訴人15萬4596元，及自107年1月18日起至清償日止，按週年利率5％計算之利息。  61萬8384元（計算式：154,596×4人＝618,384）。 2 起訴後繼續發生之不當得利 第3項：上訴人應自107年1月1日起，迄附表1所示不動產變價出售時止，於每年12月31日分別給付各被上訴人5萬9660元。 171萬253元【計算式：59,660元×（7＋2/12）年×4人＝1,710,253（元以下四捨五入）】。 （107年1月1日至本院繫屬日111年3月8日止約4年2個月，自111年3月8日起至本件判決確定為止，參酌各級法院辦案期限實施要點，第二、三審辦案期限依序為2年、1年；合計約7年2個月）  合計  232萬8637元